臺灣高等法院臺中分院刑事判決　　　　　　　民國九十四年度交上易字第一二四號
　　上　訴　人　臺灣彰化地方法院檢察署檢察官
　　上　訴　人
　　即　被　告　甲○○
右上訴人等因被告過失致死案件，不服臺灣彰化地方法院中華民國九十三年十二月十
六日第一審判決（民國九十三年度交訴字第一一三號，起訴案號：臺灣彰化地方法院
檢察署民國九十三年度調偵字第三二三、三二四號），提起上訴，本院判決如左：
    主      文
上訴駁回。
    事      實
一、甲○○於民國（下同）九十三年一月九日中午十二時四十五分許，騎乘其母洪慧
    芳所有車號ＹＨＢ－○二五號重型機車，沿彰化縣彰化市○○路機車專用道由北
    往南方向行駛，途經金馬路與建國東路交岔路口時，本應注意汽車行駛時，駕駛
    人應注意車前狀況，並隨時採取必要之安全措施，且依當時情形為晴天、日間自
    然光線、路面乾燥無缺陷、無障礙物、視線良好，並無不能注意之情事，竟疏未
    注意，適有同向前方無照之黃萬昆騎乘其子黃必昌所有車號ＴＯＰ－九六一號輕
    型機車，欲左轉建國東路，亦疏未注意機器腳踏車轉彎，在前開同向三車道以上
    道路，均應以兩段方式進行左轉彎，即貿然左轉，甲○○見狀閃避不及，其機車
    擋風板撞擊黃萬昆機車左側腳踏板、左側擋風板，黃萬昆重心不穩，因而人車倒
    地，受有頭部外傷合併顱內出血、腹部挫傷合併脾破裂、左鎖骨及腓骨骨折等傷
    害，經送醫後延至翌日即九十三年一月十日二十一時零五分許仍不治死亡。甲○
    ○於肇事後，在有偵查犯罪職權之機關尚不知何人為肇事者前，即主動報警處理
    ，並向到場處理之彰化縣警察局彰化分局泰和派出所員警吳萬居坦承肇事而自首
    ，並接受裁判。
二、案經彰化縣警察局彰化分局移送臺灣彰化地方法院檢察署檢察官偵查起訴。
    理      由
一、訊據上訴人即被告甲○○（以下稱被告）就於上開時地，騎乘其所有車號ＹＨＢ
    －○二五號重型機車，在彰化縣彰化市○○路與建國東路交岔路口時，與騎乘車
    號ＴＯＰ－九六一號輕型機車之被害人黃萬昆發生碰撞，被害人因而人車倒地，
    經送醫後不治死亡等情固直承不諱；惟矢口否認有何過失致死之犯行，辯稱：在
    被告視線範圍內看不見被害人，待被告看見被害人時，被害人即從被告右側衝過
    來，被告向左閃，惟仍與被害人發生碰撞等語。然查：依被告供述、卷附道路交
    通事故現場圖乙紙及肇事現場照片數幀觀之，本件車禍發生地點為彰化縣彰化市
    ○○路與建國東路之交岔路口；機車撞擊點則為被告機車前方擋風板撞擊被害人
    機車左側腳踏板、左側擋風板，依兩輛機車撞擊點及車禍發生位置而言，本件被
    告與被害人車行之方向應非同一，被告既係直行，則被害人當係以與被告垂直之
    方向行進，而彰化縣彰化市○○路與建國東路係Ｔ字型之交岔路口，而非十字型
    之交岔路口，亦即建國東路之終點終於前開交岔路口，則被害人顯不可能行駛於
    前開交岔路口右側（指立於金馬路上由被告車行方向觀之）根本不存在之道路上
    ，加上前開交岔路口劃有「機車停等區」區域，是以，被害人行車方向應係本與
    被告同向，且係在被告前方，直至右述交岔路口左轉導致行車方向與被告垂直，
    而與被告發生碰撞，應可認定。次者，被害人騎乘車號ＴＯＰ－九六一號輕型機
    車與被告騎乘之機車發生碰撞致重心不穩，因而人車倒地，受有頭部外傷合併顱
    內出血、腹部挫傷合併脾破裂、左鎖骨及腓骨骨折等傷害，經送醫後延至九十三
    年一月十日二十一時零五分許仍不治死亡等情，有財團法人彰化基督教醫院出具
    之診斷書、彰化縣警察局彰化分局泰和派出所相驗案件初步調查報告及彰化基督
    教醫院法醫參考病歷摘要各乙紙在卷可憑，復經臺灣彰化地方法院檢察署檢察官
    到場勘驗屬實，製有勘驗筆錄、驗斷書、相驗屍體證明書及被害人死亡照片十幀
    附卷足稽。而按汽車行駛時，駕駛人應注意車前狀況，並隨時採取必要之安全措
    施，道路交通安全規則第九十四條第三款定有明文，被告係領有駕駛執照之人，
    業據其於本院行準備程序時供承在卷，其對上開規定應知之甚詳，而依上述卷附
    現場照片及道路交通事件現場圖觀之：肇事地點彰化縣彰化市○○路與建國東路
    交岔路口，當時情形為晴天、日間自然光線、路面乾燥無缺陷、無障礙物、視線
    良好，並無不能注意之情事，又非不能注意，被告見被害人左轉，竟閃避不及，
    其機車擋風板撞擊被害人機車左側腳踏板、左側擋風板，致被害人倒地死亡，其
    顯未注意上開關於交通安全之規定，而有過失至為明顯。本件經臺灣彰化地方法
    院檢察署檢察官送請國立交通大學鑑定結果，亦認「被告駕駛重機車，未注意車
    前狀況，為肇事次因」，此有國立交通大學以九十三年七月一日交大管運字第○
    九三○○○二八四九號函檢送之國立交通大學行車事故鑑定意見書乙紙附卷足憑
    ，益足為證。末若非被告疏未注意車前狀況，致撞擊被害人騎乘之機車，當不致
    生被害人死亡之結果，是被害人之車禍受傷死亡結果，與被告之過失行為，自有
    相當因果關係，復殆無疑。至被害人騎乘機車進入右開交岔路口左轉建國東路時
    ，雖亦疏未注意依道路交通安全規則第九十九條第一項第三款「機器腳踏車轉彎
    ，在前開同向三車道以上道路，均應以兩段方式進行左轉彎」之規定，未在「機
    車停等區」區○○○○○段式方式進行左轉彎即貿然左轉而亦有過失，國立交通
    大學亦認：「被害人無照駕駛輕型機車，未依規定採取兩段式左轉，為肇事主因
    」等情，固有前開行車事故鑑定意見書可憑，然被告駕車既有前揭過失，雖被害
    人自己亦有過失，併合而為危害發生之原因時，被告亦不能阻卻其犯罪責任，此
    僅係供原審法院量刑之參考，及被害人家屬請求民事賠償時有無過失相抵之問題
    而已，然亦不得因此解免被告之罪責，亦殆無疑。又臺灣省彰化縣區車輛行車事
    故鑑定委員會固認「如被害人所駕輕機車當時為南向左轉之狀況者：肇事路口設
    有行車管制號誌，且具南向機車左轉保護時相，並劃設機車兩段式左轉待轉區，
    被害人駕駛輕機車未依規定駛入待轉區等候而逕自左轉，形成阻擋直行機車行駛
    之突發障礙始被撞及，應為肇事原因，被告駕駛重機車直行中遇此突發情況猝不
    及防，應無肇事原因」，雖有該委員會九十三年二月二十三日彰鑑字第九三○○
    六八號函乙紙可按，惟依前開現場照片觀之，被告前側及右側毫無任何障礙物，
    視野良好，參佐被告自承稱：在肇事地點前四、五公尺始發現被害人等語，既係
    視野良好，倘被告注意車前狀況，當不至於遲至肇事地點前四、五公尺始發現被
    害人，致閃避不及，是以，前開臺灣省彰化縣區車輛行車事故鑑定委員會顯疏未
    注意被告有未注意車前狀況之過失，自不足作為被告有利認定之證據，附此敘明
    。綜上，本件事證明確，被告犯行，堪以認定，應依法論科。
二、查被告因過失駕車行為，致被害人受傷死亡，核其所為，係犯刑法第二百七十六
    條第一項之過失致人於死罪。又被告於肇事後，在有偵查犯罪職權之機關尚不知
    何人為肇事者前，即主動報警處理，並向到場處理之彰化縣警察局彰化分局和泰
    派出所員警吳萬居坦承肇事之事實，復據證人吳萬居於原審法院審理時證述屬實
    ，嗣並願接受裁判，併依刑法第六十二條前段自首之規定減輕其刑。原審法院審
    酌被告素無前科，有臺灣高等法院被告全國前案紀錄表乙紙在卷足憑，素行良好
    ，被害人無照騎乘機車違規左轉，對於本件車禍之發生屬主要肇事因素，非可全
    然歸責被告，惟被告否認犯行，態度不佳，迄未與被害人家屬達成民事和解，犯
    後態度非無可議，兼衡被告過失之程度、品性、智識程度等一切情狀，適用刑事
    訴訟法第二百九十九條第一項前段，刑法第二百七十六條第一項，第四十一條第
    一項前段，第六十二條前段，罰金罰鍰提高標準條例第一條前段，第二條之規定
    ，判決被告因過失致人於死罪，量處有期徒刑陸月，並諭知如易科罰金，以參佰
    元折算壹日，認事用法，均無不合，量刑亦屬適當。檢察官上訴意旨以茲據告訴
    人丁○○具狀請求上訴，以被告並非自首，證人丙○○於警訊證稱：其是第一位
    到達現場，並立節撥打一一○報案等語。惟經證人丙○○於本院審理中結證其雖
    曾立即撥打一一○報案，但不知車禍肇事者何人及姓名，只有報案說發生車禍，
    請警察處理等語，是警員吳萬居到現場處理時，尚不知車禍犯罪人為何人，被告
    在現場自承車禍肇事，尚未被發覺而接受裁判，即與自首之條件相符，檢察官之
    上訴非有理由，應予駁回。被告上訴意旨略稱其有注意車前狀況，是被害人突然
    左轉，被告並無過失等語，經核亦無理由，應併予駁回。
三、據上論結：應依刑事訴訟法第三百六十八條，判決如主文。
本案經檢察官乙○○到庭執行職務。
中      華      民      國      九十四  年      二      月      二十五  日
                                臺灣高等法院臺中分院刑事第二庭
                                      審判長法  官  方  艤  駐
                                            法  官  胡  森  田
                                            法  官  蕭  錦  鍾
右正本證明與原本無異。
不得上訴。
                                            書記官  江  玉  萍
中      華      民      國      九十四  年      三      月      一      日
附錄本案論罪科刑法條：
刑法第二百七十六條第一項
因過失致人於死者，處二年以下有期徒刑、拘役或二千元以下罰金。
                                                                        Ａ
